【裁判字號】    99,易,2294
【裁判日期】    991005
【裁判案由】    竊盜
【裁判全文】
臺灣臺中地方法院刑事判決              99年度易字第2294號
公  訴  人  臺灣臺中地方法院檢察署檢察官
被      告  丁○○
上列被告因竊盜案件，經檢察官提起公訴（99年度偵字第11635號）
，本院判決如下：
    主    文
丁○○犯如附表所示之竊盜罪，各處如附表所示之刑。應執行拘
役肆拾伍日，如易科罰金，以新台幣壹仟元折算壹日。
    犯罪事實
一、丁○○各基於意圖為自己不法所有之竊盜犯意，先後於下列
    時間，在戊○○與其家人所經營、設於台中市○區○○路與
    正氣街口（即忠孝夜市內）之「中美素食」攤位，徒手竊取
    下列物品：
  1.民國99年3 月初某日之不詳時間，在「中美素食」攤位，徒
    手竊取麵條、香菇各1 包，得手後攜回其位於臺中市○區○○街38巷1 之3 號4 樓之住處冰箱內藏放。
  2.99年3 月15日上午7 時30分許，在同上「中美素食」攤位，
    徒手竊取柳丁1 袋、抹布3 條（全新未開封）及飲料3 杯，
    得手後將柳丁、飲料供己食用，抹布則供己使用。
  3.99年4 月19日之上午11時56分許，在同上「中美素食」攤位
    ，徒手竊取鮮奶半罐、飲料半杯，得手後供己食用。
  4.99年4 月21日之上午11時39分許，在同上「中美素食」攤位
    ，徒手竊取冰淇淋2 杯，得手後供己食用。
二、嗣戊○○因不堪攤位內物品一再失竊（尚有其餘遭竊情節不
    在起訴範圍，亦難認定係丁○○所為），遂於同年3 月8 日
    起，在攤位內裝設監視器，繼而錄得丁○○上開2.、3.、4.
    部分之竊行，乃報警處理。經警方閱覽監視器畫面後，乃循
    線於99年4 月26日前往丁○○位於臺中市○區○○街38巷1
    之3號4樓住處，經丁○○同意後執行搜索，而在該處冰箱內
    起獲上開1.部分所竊得之麵條、香菇各1 包（業經發還戊○○之女己○○），始得知上情。
三、案經臺中市警察局第三分局報告臺灣臺中地方法院檢察署檢
    察官偵查起訴。
    理    由
一、證據能力：本案所引用被告以外之人於審判外之言詞或書面
    陳述，而不符合刑事訴訟法第159 條之1 至第159 條之4 之
    規定者，業經本院於審理時當庭提示而為合法之調查，公訴
    人、被告於本院審理時均同意作為證據（見本院卷第87頁反
    面-88 頁），復經審酌前開證據作成或取得之狀況，並無非
    法或不當取證之情事，且亦無顯不可信之情況，故本院認為
    適當而均得以作為證據，依刑事訴訟法第159 條之5 第1 項
    規定，均具有證據能力，先予敘明。
二、訊據被告丁○○固坦承有於起訴書所載時間，在「中美素食
    」攤位拿取起訴書所載之食品及抹布等物品，惟矢口否認有
    何竊盜犯行，辯稱：伊於99年2 月初起，即受戊○○之請託
    ，而於每日清晨5 時至6 、7 時許，由戊○○騎乘機車搭載
    至素食攤位協助素菜備料之工作，故起訴書所載食品及抹布
    等物品，均係經戊○○同意伊拿取食用或使用，並非伊竊取
    。惟因戊○○當時喝醉，故事後均不承認云云。惟查：
  (一)上開犯罪事實，業據證人即被害人戊○○及其女兒己○○於
    警詢、戊○○及其配偶甲○○於檢察事務官詢問時證稱綦詳
    （見警卷第10-15 頁、偵卷第16頁），並有警方在被告住處
    冰箱起獲麵條、香菇之照片及上開「中美素食」攤位所裝設
    監視錄影器錄得被告於犯罪事實欄一之2.、3.、4.所示時間
    至攤位內拿取物品或食品畫面之翻拍照片【錄影時間為翻拍
    照片下方反黑條狀所顯示字體較小且遭遮蔽於較明顯白色日
    期（為調閱監視器之日期）之後】、己○○領回失竊之麵條
    、香菇所出具之贓物認領保管單「中美素食」攤位現場環境
    之照片、現場圖附卷可參（見警卷第20、22-27 頁，本院卷
    第65-68 頁）。
  (二)被告於本院準備程序中雖供稱：伊與戊○○先前僅在住家附
    近之雜貨店碰過幾次面，嗣於99年2 月初某日清晨，戊○○
    突然至伊擔任義工之「慈明寺」門口，詢問伊是否可至素食
    攤位幫忙，伊乃答應。此後每日戊○○遂於清晨固定之時間
    ，接送伊至素食攤位內一起從事備料之工作，雙方從未以電
    話聯絡，戊○○之配偶及女兒均不知悉戊○○有請伊幫忙之
    事云云（見本院卷第13頁反面-14 頁）。然證人戊○○於本
    院審理中證稱：伊與家人共同經營之「中美素食」攤位平時
    營業時間係下午3 時至晚上12時或凌晨1 時許，營業時間係
    由伊配偶甲○○與女兒己○○在攤位內經營。伊則負責自每
    日清晨5 時許至上午7 、8 時許之期間，自行前往攤位內備
    料，亦即事先將滷、炸類等素料準備好。俟備料完畢，伊尚
    會前往建國市場等處採買翌日之食材。伊知悉被告住居於附
    近巷口，有時在南門市場或巷口之雜貨店會碰面。被告曾於
    農曆年後之某日早上，騎乘機車至伊攤位詢問是否可受僱在
    伊攤位內幫忙，伊當場拒絕。而素食攤位之生意係傳承自伊
    母親，為了維護店內餐點之品質及商譽，就算欲僱用外人幫
    忙備料，亦需在伊之指導、監督下學習數月方可為之。而伊
    身體沒有什麼毛病，每日之備料、採買等作息均可自行負荷
    等語明確（見本院卷第85頁反面-86 頁反面），又證人己○○於本院審理中亦證稱：伊家人從事此行業已有2 、30年，
    近2 年內均未僱用外人至攤位幫忙。而父親身體狀況尚可，
    並未聽聞父親表示有忙不過來之情事，伊也從未於晚上經營
    時間，發現有何現場之備料與父親平日所準備者有所不同之
    情形等語綦詳（見本院卷第83、84頁），足見被告與戊○○
    僅係鄰里間點頭之交之關係，並無特殊情誼，戊○○顯無任
    意無償勞請被告至其攤位內幫忙之動機。況「中美素食」攤
    位乃戊○○之家族事業，依餐飲業者之普遍習慣，戊○○如
    欲僱用外人到場幫忙，豈有未事先與妻女商量反而刻意隱瞞
    之理？是被告辯稱上情，要與常情不符，已難遽採。
  (三)被告另辯稱：伊與戊○○每日上午在攤位備料結束時，戊○○即會與友人至攤位附近喝酒，而起訴書所載之食品及物品
    ，均係戊○○於酒後允許伊拿取食用或使用云云（見警卷第
    8 頁、偵卷第16頁），然證人戊○○證稱：伊平日僅會於前
    往市場採買完畢返家後，再前往巷口附近雜貨店購買蔘茸藥
    酒飲用等語（見本院卷第86頁反面），又證人己○○於本院
    審理中證稱：伊父親平日均在工作忙完返家後，始至住家附
    近之檳榔攤與友人下棋、喝酒，僅偶爾曾聽聞母親轉述，父
    親告知有朋友在上午至攤位內拜訪而飲用少許酒類，然從未
    見父親有飲酒過量至意識不清或終日醉茫茫之情形等語明確
    （見本院卷第83、85頁反面），是被告此部分辯解，亦屬無
    據。再者，被告自承：伊住處距離上開攤位步行僅有5 分鐘
    之路程，故工作結束時因被告酒醉，伊均步行返家等語在卷
    （見本院卷第14頁），則其每日清晨大可直接步行前往即可
    ，又何需於去程仰賴被告騎乘機車載送，回程則因被告酒醉
    而步行返家？復依卷附翻拍照片所示，被告於4 月19日（即
    犯罪事實一之3.）至攤位拿取物品時，係頭戴安全帽（見警
    卷第25頁），此與其上開辯稱：離開攤位時伊均步行返家乙
    節顯不相符，足見被告之辯解，要難採信。
  (三)被告於本院準備程序中再供稱：戊○○並未表示為何要求伊
    將麵條、香菇拿回家中冰箱放置云云（見本院卷第14頁），
    然被告於警方前往住處查贓時，一開始猶辯稱麵條及香菇係
    在市場自行購買乙節，業據證人即臺中市警察局第三分局員
    警丙○○於本院審理中證稱明確（見本院卷第82頁），繼而
    於檢察事務官詢問時另供稱：戊○○係要伊將過期之產品拿
    回家云云（見偵卷第16頁），惟經證人甲○○當庭證稱：起
    獲之麵條、香菇均屬新鮮之物等語明確（見偵卷第16頁），
    益見被告有畏罪情虛之嫌。而證人戊○○、己○○於本院審
    理中復一致證稱：該攤位內所擺放之冰箱，並無空間不足而
    無法容納攤位內食品之情形等語明確（見本院卷第84、86頁
    反面），是戊○○豈有無故要求被告將攤位內素食餐點所常
    備之麵條、香菇等食材攜回住處放置之理？被告另辯稱：柳
    丁、鮮奶、飲料等均係戊○○同意伊於工作時一邊食用，故
    伊每次離開攤位時，手上均未拿取物品云云（見本院卷第88
    頁），惟依卷附翻拍照片所示，被告於犯罪事實一之2.、3.
    、4.之時間離去時，均手持塑膠袋內裝物品（見警卷第24-2
    7 頁），其中於犯罪事實一之3.部分之照片中，更明顯可見
    其手中所持者確為塑膠鮮奶罐（見警卷第25頁），是被告此
    部分所辯，更與事實不符。至被告又辯稱：伊既明知該攤位
    內有裝設監視錄影器，豈會明目張膽行竊云云，然證人戊○○於警詢及本院審理中證稱：伊於裝設監視器後始發覺行竊
    之人係被告，嗣後某次於南門市場偶遇被告時，即告知被告
    其竊行已遭監視器拍攝，然被告仍繼續前來行竊，最後伊始
    報警處理等語在卷（見警卷第14、15頁、本院卷第86頁反面
    ），參酌行竊之人無畏於行竊場所裝設監視錄影設備者，並
    非少見，是被告基於有恃無恐之心態，依然故我屢屢行竊，
    尚不足為奇。
  (四)綜上調查結果，堪認被告所執辯解，或與事實不符，或與常
    情有違，均無可採。故本件事證明確，其所為4 次竊盜犯行
    ，均堪認定，應依法論科。另查，(1)證人己○○於警詢中雖
    證稱：伊攤位於犯罪事實一3.、4.之時間，分別尚有素肉圓
    20顆、5 顆遭竊等語在卷（見警卷第11頁），然被告堅詞否
    認有拿取素肉圓（見偵卷第21頁），復依卷附翻拍照片所示
    ，尚無從辨識被告手持塑膠袋內所裝取者是否確有素肉圓之
    物，參酌被害人失竊之素肉圓數量合計達25顆，並非短時間
    內得食用完畢，是員警既未於被告住處起獲此項贓物，自不
    得徒憑證人即被害人之指證及臆測，遽認所失竊之素肉圓亦
    為被告所竊取，而檢察官亦未將之列為起訴之犯罪事實內，
    謹此敘明。(2)復按刑法第321 條第1 項第2 款所謂「其他安
    全設備」，係指具有隔絕防閑作用，並固定於土地上之建築
    物或工作物之安全設備而言。證人己○○於本院審理中雖證
    稱：伊家中所經營之「中美素食」攤位係以帆布與支架所搭
    設，平時未營業時會將帆布圍起來，再以鐵鍊綑綁懸掛外掛
    鎖頭，自外面無法窺見內部之擺設及陳列情形。被告均係將
    一側之帆布拉起鑽入攤位內行竊等語（見本院卷第84頁），
    然依員警所拍攝「中美素食」攤位之擺設情形以觀（見本院
    卷第65-67 頁），尚難認該攤位已屬定著於土地上之工作物
    ，是被告越入帆布之行為，亦無構成刑法第321 條第1 項第
    2 款之安全設備之情形，附此敘明。
三、核被告關於犯罪事實一之1.至4.所為，均係犯刑法第320 條
    第1 項之普通竊盜罪。被告所為4 次犯行，犯意各別，行為
    互殊，應予分論併罰。爰審酌被告雖無不良素行或前科（參
    前揭紀錄表），然竟圖私利或滿足口腹之慾，任意竊取被害
    人所經營素食攤位內之食品或物品，犯後雖未見悔意，態度
    不佳，然所竊取之物品數量及價值實非甚鉅，惡性非重等一
    切情狀，量處如附表所示之刑，並定其應執刑之刑，且就宣
    告刑及所定之應執行刑，均諭知易科罰金之折算標準。
據上論斷，應依刑事訴訟法第299 條第1 項前段，刑法第320 條
第1 項、第41條第1 項前段、第51條第1 項第6 款，判決如主文
。
本案經檢察官乙○○到庭執行職務。
中     華    民     國    99    年    10   月    5    日
                    刑事第九庭   法  官   劉敏芳
以上正本證明與原本無異。
如不服本判決應於收受判決後10日內向本院提出上訴書狀，並應
敘述具體理由。其未敘述上訴理由者，應於上訴期間屆滿後20日
內向本院補提理由書（均須按他造當事人之人數附繕本）「切勿
逕送上級法院」。
告訴人或被害人對於判決如有不服具備理由請求檢察官上訴者，
其上訴期間之計算係以檢察官收受判決正本之日期為準。
                                 書記官   陳錫威
中     華    民     國    99    年    10   月    5    日
附表：
┌────────┬────────┬─────────────┐
│ 犯罪事實       │論罪            │ 宣告刑                   │
├────────┼────────┼─────────────┤
│犯罪事實欄一之1.│刑法第320條第1項│拘役25日，如易科罰金，以新│
│                │                │台幣1 千元折算1 日        │
├────────┼────────┼─────────────┤
│犯罪事實欄一之2.│同上            │拘役15日，如易科罰金，以新│
│                │                │台幣1 千元折算1 日        │
├────────┼────────┼─────────────┤
│犯罪事實欄一之3.│同上            │拘役10日，如易科罰金，以新│
│                │                │台幣1 千元折算1 日        │
├────────┼────────┼─────────────┤
│犯罪事實欄一之4.│同上            │拘役5 日，如易科罰金，以新│
│                │                │台幣1 千元折算1 日        │
└────────┴────────┴─────────────┘
附錄本案論罪科刑法條
中華民國刑法第320條
意圖為自己或第三人不法之所有，而竊取他人之動產者，為竊盜
罪，處5 年以下有期徒刑、拘役或5 百元以下罰金。

司法院資訊處製作；財團法人民間司法改革基金會備份。
